【裁判字號】    99,訴,834
【裁判日期】    990812
【裁判案由】    違反毒品危害防制條例
【裁判全文】
臺灣彰化地方法院刑事判決               99年度訴字第548號
公  訴  人  臺灣彰化地方法院檢察署檢察官
被      告  甲○○
上列被告因違反毒品危害防制條例案件，經檢察官提起公訴（99
年度毒偵字第648 號、第746 號、第808 號、第1128號），本院
逕以簡式審判程序合併審理，並判決如下：
    主  文
甲○○施用第一級毒品，累犯，處有期徒刑捌月。又施用第一級
毒品，累犯，處有期徒刑捌月。又施用第一級毒品，累犯，處有
期徒刑捌月，扣案第一級毒品海洛因包（驗餘總淨重零點柒玖
公克）沒收銷燬之。又施用第一級毒品，累犯，處有期徒刑捌月
。應執行有期徒刑壹年拾月，扣案第一級毒品海洛因包（驗餘
總淨重零點柒玖公克）沒收銷燬之。
    犯罪事實
一、甲○○曾因違反肅清煙毒條例等案件，經本院以82年度訴字
    第1709號判決判處有期徒刑3 年8 月、8 月（下稱第一案）
    ；又因違反麻醉藥品管理條例案件，經本院以83年度易字第
    1702號判決判處有期徒刑6 月確定（下稱第二案），上開二
    案經本院以83年度聲字第1108號裁定定應執行有期徒刑4 年
    3 月確定；另因違反肅清煙毒條例等案件，經臺灣臺中地方
    法院以84年度訴緝字第393 號判決判處有期徒刑3 年8 月、
    8 月、1 年6 月，應執行有期徒刑5 年，上訴臺灣高等法院
    臺中分院後，以84年度上訴字第2210號判決就違反麻醉藥品
    管理條例部分駁回上訴，另就違反肅清煙毒條例及竊盜案件
    ，則撤銷分別改判有期徒刑3 年、1 年2 月，並與上開駁回
    上訴部分定應執行有期徒刑4 年確定（下稱第三案），上開
    第一、二、三案接續執行，於民國87年5 月7 日縮短刑期假
    釋出監，假釋期間並付保護管束；嗣因其於假釋期間另犯妨
    害自由等案件，經臺灣臺北地方法院以91年度易字第1136號
    判決判處有期徒刑6 月、10月，應執行有期徒刑1 年2 月確
    定（下稱第四案），並撤銷上開第一、二、三案之假釋於92
    年5 月30日入監服刑，並接續執行第四案，嗣因中華民國96
    年罪犯減刑條例於96年7 月16日生效施行，經本院以96年度
    聲減字第1351號裁定就第一案減為有期徒刑1 年10月、4 月
    ，就第二案減為有期徒刑3 月，第一、二案定應執行有期徒
    刑2 年1 月15日，就第三案減為有期徒刑1 年6 月、7 月、
    4 月，應執行有期徒刑2 年，就第四案減為有期徒刑3 月、
    5 月，應執行有期徒刑7 月，上開4 案接續執行，於96年10
    月19日縮短刑期執行完畢。其前因施用毒品案件，經裁定令
    入勒戒處所觀察勒戒後，因認有繼續施用毒品之傾向，復經
    裁定令入戒治處所執行強制戒治，嗣認無繼續戒治之必要，
    而於96年1 月12日執行完畢釋放，並經臺灣臺北地方法院檢
    察署檢察官於96年1 月31日以96年度戒毒偵字第29號、第30
    號為不起訴處分確定。詎其仍不知悔改，明知海洛因業經公
    告為毒品危害防制條例第2 條第2 項第1 款所列管之第一級
    毒品，不得非法持有、施用，於前揭強制戒治執行完畢釋放
    即96年1 月12日後5 年內，復基於施用第一級毒品之個別犯
    意，分別於99年2 月4 日上午9 時許、99年2 月28日上午9
    時許、99年4 月17日下午5 時許、99年5 月19日，在其位於
    彰化縣大城鄉○○村○○路26之5 號之住處，以將海洛因置
    於針筒內加水混合注射手臂血管之方式，非法施用第一級毒
    品海洛因各1 次，共4 次（注筒均已丟棄）。嗣依序於下列
    時地經警查獲：
（一）於99年2 月6 日上午9 時許，在彰化縣大城鄉○○村○○
      路26之5 號前，因行跡可疑、手腳發抖、眼神怪異，經警
      盤查（起訴書誤載為經警持搜索票查獲）得知其有多次毒
      品前科，經警得其同意採集尿液送驗，結果呈嗎啡陽性反
      應，始偵知上情。
（二）於99年3 月2 日上午9 時10分許，因另犯毒品危害防制條
      例案件經警通緝到案，於同日上午10時許，經警得其同意
      採集尿液送驗，結果呈可待因及嗎啡陽性反應，始偵知上
      情。
（三）於99年4 月18日上午10時50分許，在彰化縣二林鎮○○路
      與安和街口，因行跡可疑，經警盤查得知其有多次毒品前
      科，並扣得其所有供施用之第一級毒品海洛因3 包（驗餘
      總淨重0.79公克）。嗣於同日上午11時20分許，經警得其
      同意採集尿液送驗，結果呈可待因及嗎啡陽性反應，始偵
      知上情。
（四）於99年5 月19日下午5 時25分許，因另犯詐欺案件經警通
      緝到案，經警得其同意採集尿液送驗，結果呈可待因及嗎
      啡陽性反應，始偵知上情。
二、案經彰化縣警察局芳苑分局報告臺灣彰化地方法院檢察署檢
    察官偵查起訴。
    理  由
一、按除被告所犯為死刑、無期徒刑、最輕本刑為3 年以上有期
    徒刑之罪或高等法院管轄第一審案件者外，於刑事訴訟法第
    273 條第1 項程序進行中，被告先就被訴事實為有罪之陳述
    時，審判長得告知被告簡式審判程序之旨，並聽取當事人、
    代理人、辯護人及輔佐人之意見後，裁定進行簡式審判程序
    ；除簡式審判程序、簡易程序及第376 條第1 款、第2 款所
    列之罪之案件外，第一審應行合議審判，刑事訴訟法第273
    條之1 第1 項、第284 條之1 分別定有明文。本件被告甲○
    ○所犯係死刑、無期徒刑、最輕本刑為3 年以上有期徒刑或
    高等法院管轄第一審案件以外之罪，並於本院行準備程序時
    就被訴事實為有罪之陳述，本院合議庭依前揭規定，經評議
    結果，裁定改由受命法官獨任行簡式審判程序，先予敘明。
二、上開犯罪事實，業據被告甲○○於警詢、偵訊及本院審理時
    坦承不諱（見彰化縣警察局芳苑分局芳警分偵字第09900055
    83號刑案偵查卷宗第2 頁反面、芳警分偵第0000000000號刑
    案偵查卷宗第3 頁、芳警分偵第0000000000號刑案偵查卷宗
    第2 頁反面、臺灣彰化地方法院檢察署99年度毒偵字第746
    號偵查卷宗第4 頁至第5 頁、本院99年8 月5 日審判筆錄）
    。且被告分別於99年2 月4 日上午9 時許、99年3 月2 日上
    午10時許、99年4 月18日上午11時20分許及99年5 月19日下
    午5 時25分許，經警得其同意採集尿液送驗，結果1 次呈嗎
    啡陽性、3 次呈可待因及嗎啡陽性反應，有採擷尿液同意書
    （或尿液採集驗同意書）、彰化縣警察局芳苑分局委託檢驗
    尿液代號與真實姓名對照認證表及詮昕科技股份有限公司出
    具之濫用藥物尿液檢驗報告各4 份暨彰化縣警察局芳苑分局
    毒品犯罪嫌疑人尿液採驗作業管制紀錄2 紙在卷可稽（見彰
    化縣警察局芳苑分局芳警分偵字第0990005583號刑案偵查卷
    宗第4 頁至第6 頁、芳警分偵第0000000000號刑案偵查卷宗
    第5 頁至第7 頁、芳警分偵第0000000000號刑案偵查卷宗第
    10頁至第11頁、臺灣彰化地方法院檢察署99年度毒偵字第74
    6 號偵查卷宗第18頁、第19頁、芳警分偵第0000000000號刑
    案偵查卷宗第4 頁至第7 頁）。此外，復有查獲員警出具之
    職務報告2 紙附卷（見本院99年度訴字第548 號刑事卷宗及
    99年度訴字第671 號刑事卷宗），及經警於99年4 月18日上
    午10時50分許，在彰化縣二林鎮○○路與安和街口，查扣之
    白色粉末3 包扣案可稽，而該扣案之白色粉末3 包，經送請
    法務部調查局鑑定結果，確檢出第一級毒品海洛因成分，驗
    餘總淨重0.79公克一節，復有彰化縣警察局芳苑分局扣押筆
    錄、扣押物品目錄表、照片及法務部調查局濫用藥物實驗室
    99年6 月15日調科壹字第09923012900 號鑑定書各1 份在卷
    可按（見彰化縣警察局芳苑分局芳警分偵第0000000000號刑
    案偵查卷宗第4 頁至第5 頁、第7 頁至第8 頁及本院99年度
    訴字第671 號刑事卷宗），足認被告自白與事實相符，本件
    事證明確，被告犯行，洵堪認定。
三、又按犯毒品危害防制條例第10條施用第1 、2 級毒品之罪者
    ，檢察官應先聲請法院裁定將被告令送勒戒處所觀察、勒戒
    ，經觀察、勒戒後，認無繼續施用毒品傾向者，應即釋放，
    並為不起訴之處分或不付審理之裁定；認有繼續施用毒品傾
    向者，應由檢察官聲請法院裁定令入戒治處所施以強制戒治
    ，且經觀察、勒戒或強制戒治執行完畢釋放後，5 年內再犯
    第10條之罪，檢察官應依一般刑事訴訟程式予以起訴論罪科
    刑，此觀諸毒品危害防制條例第20條第1 項、第2 項、第23
    條第2 項前段規定自明。經查，被告前因施用毒品案件，經
    裁定令入勒戒處所觀察勒戒後，因認有繼續施用毒品之傾向
    ，復經裁定令入戒治處所執行強制戒治，嗣認無繼續戒治之
    必要，而於96年1 月12日執行完畢釋放，並經臺灣臺北地方
    法院檢察署檢察官於96年1 月31日以96年度戒毒偵字第29號
    、第30號為不起訴處分確定，有臺灣高等法院被告前案紀錄
    表存卷可參，其於前開強制戒治執行完畢釋放後5 年內，再
    犯本件毒品危害防制條例第10條之罪，事證明確，被告犯行
    洵堪認定，應依法論科。
四、再按海洛因為毒品危害防制條例第2 條第2 項第1 款所規定
    之第一級毒品，核被告施用海洛因之行為，均係犯毒品危害
    防制條例第10條第1 項施用第一級毒品罪。被告為供施用而
    持有該毒品之低度行為，應各為施用之高度行為所吸收，不
    另論罪。被告所犯上開4 罪，犯意各別，行為互異，應分論
    併罰。第查，被告有如犯罪事實欄所示之論罪科刑情形，有
    臺灣高等法院被告前案紀錄表及臺灣臺中地方法院84年度訴
    緝字第393 號刑事判決、臺灣高等法院臺中分院84年度上訴
    字第2210號刑事判決、本院96年度聲減字第1351號刑事裁定
    、臺灣臺北地方法院98年度訴字第1956號刑事判決在卷可按
    ，其於受有期徒刑執行完畢後5 年內又故意再犯本案之4 罪
    ，均為累犯，應均依刑法第47條第1 項規定，各加重其刑。
    爰審酌被告曾因施用毒品經送觀察、勒戒及強制戒治，仍未
    知警惕，再犯本案之罪，足見其雖經觀察、勒戒及強制戒治
    治療程序，仍未徹底戒除惡習遠離毒害，顯未能善體國家設
    置觀察、勒戒及強制戒治機構，協助毒品施用者戒除毒害之
    良法美意，復曾因施用毒品經法院判刑，惟念及施用毒品本
    質上係戕害自身健康之行為，尚未嚴重破壞社會秩序或侵害
    他人權益，暨其犯罪之動機、目的、所生危害及犯罪後坦承
    犯行，犯後態度良好等一切情狀，認蒞庭檢察官具體求刑定
    應執行刑有期徒刑2 年8 月，尚嫌過重，爰分別量處如主文
    所示之刑，並定應執行刑，以示懲儆。至扣案之第一級毒品
    海洛因3 包，驗餘總淨重0.79公克，係毒品危害防制條例第
    2 條第2 項第1 款所定之第一級毒品，為違禁物，應依同條
    例第18條第1 項前段之規定，在被告所犯項下宣告沒收銷燬
    之。而被告持以施用海洛因所用之針筒，據被告陳稱均已丟
    棄，且各該針筒未經扣案，亦乏證據足資證明前開物品尚未
    滅失，復非屬違禁物，為免執行困難，本院自不為沒收之諭
    知，併此敘明。
據上論斷，應依刑事訴訟法第273 條之1 第1 項、第299 條第1
項前段，毒品危害防制條例第10條第1 項、第18條第1 項前段，
刑法第11條、第47條第1 項、第51條第5 款，判決如主文。
本案經檢察官林依成到庭執行職務。
中    華    民    國    99    年    8     月    12    日
                  刑事第四庭  法  官  游秀雯
以上正本證明與原本無異。
如不服本判決應於收受判決後10日內向本院提出上訴書狀，並應
敘述具體理由；其未敘述上訴理由者，應於上訴期間屆滿後20日
內向本院補提理由書（均須按他造當事人之人數附繕本）「切勿
逕送上級法院」。
中    華    民    國    99    年    8     月    12    日
                              書記官  謝志鑫
附錄本案論罪科刑法條全文：
毒品危害防制條例第10條
施用第一級毒品者，處 6 月以上 5 年以下有期徒刑。
施用第二級毒品者，處 3 年以下有期徒刑。

司法院資訊處製作；財團法人民間司法改革基金會備份。
